【裁判字號】    89,訴,513
【裁判日期】    900215
【裁判案由】    貪瀆
【裁判全文】
臺灣屏東地方法院刑事判決                          八十九年度訴字第五一三號
    公  訴  人  臺灣屏東地方法院檢察署檢察官
    被      告  戊○○
    選任辯護人  林錦芬
右被告因貪瀆案件，經檢察官提起公訴（八十九年度偵字第二九五五號），本院判決
如左：
    主  文
戊○○受公務機關委託承辦公務之人，對於違背職務之行為，收受賄賂，處有期徒刑
柒年，褫奪公權參年。所得財物新台幣參拾萬元，應予追繳沒收，如全部或一部無法
追繳時，以其財產抵償之。
    事  實
一、緣經濟部水利處第七河川局（以下簡稱「第七河川局」）於民國八十八年六月二
    十八日受台灣屏東地方法院檢察署委託，負責承辦依法查扣違法機具車輛之保管
    工作。「第七河川局」受委託後，即以經濟部水利處名義向國有財產局申請撥用
    屏東縣九如鄉○○村○○街之廢棄營區，予以整地、建造圍牆、設置保全措施後
    ，作為台灣屏東地方法院檢察署贓物庫（即九如保管場）。「第七河川局」為管
    理、保全該保管場，復將該保管場之保全工作公開對外招標，而由賓志保全股份
    有限公司（下稱「賓志公司」）得標。「第七河川局」隨即於八十八年十二月十
    七日與「賓志公司」簽訂保全服務契約，將由檢察官、法官、高雄縣縣政府、屏
    東縣縣政府及司法警察所查扣「非公用私有車輛機具」之保管公務委託「賓志公
    司」承辦。
二、戊○○係「賓志公司」之保全人員，擔任前開保管場之守衛員，負責前開保管場
    之安全維護及保管查扣機具之保全工作，為受公務機關委託承辦公務之人員。詎
    竟因貪圖賄款，而與綽號「宗哥」及其他姓名、年籍不詳之成年男子約十人，共
    同基於意圖為自己不法所有之犯意聯絡，於八十九年五月十四日凌晨零時許，由
    戊○○先行支開不知情之值勤人員甲○○（業經檢察官為不起訴處分），並違背
    職務解除保全系統之警戒裝置，開啟保管場大門，任由該綽號「宗哥」等之姓名
    、年籍不詳成年男子十人，駕駛三部拖板車（載運三部老舊挖土機）進入保管場
    ，以三台老舊挖土機替換屏東縣警察局里港分局所查扣之編號Ｃ八○（無引擎號
    碼及型號）、Ｃ八二（引擎號碼：三○○Ａ二─一六○六；ＳＨ三○○型）及Ｃ
    八三（引擎號碼：一五Ｌ─八四七一；ＥＸ三○○型）等三部新型挖土機後，將
    該三部由被告職務上保管持有之非公用私有新型挖土機竊取離去。事畢，戊○○
    並自「宗哥」等人處收受新台幣（下同）三十萬元之賄款。惟因前開先行離去之
    保全員甲○○認事態可疑而報告「賓志公司」，「賓志公司」於同日凌晨零時四
    十三分許派員前往查看發覺有異，戊○○見事機敗漏而趁機逃逸。
二、案經屏東縣警察局里港分局報請台灣屏東地方法院檢察署檢察官偵查起訴。
    理  由
一、訊據被告戊○○固坦認有於右開時、地與綽號「宗哥」等十人共同竊取三部新型
    挖土機，並於事後收受三十萬元等事實不諱，惟矢口否認有何貪瀆犯行，辯稱伊
    只是保全公司人員，並非公務員云云。經查：右揭事實除據被告自白外，並經證
    人即「賓志公司」之保全員甲○○、保全員丁○○、保全員陳良宗、哨長丙○○
    、副理孫利生、「第七河川局」河川駐衛警邱毓釗等於警訊及偵審中證述綦詳，
    復有「第七河川局」工程估價單、保全服務投標須知補充說明及「第七河川局」
    與「賓志公司」之保全服務契約書一份、「賓志公司」員工基本資料一紙、「第
    七河川局」九如查扣場扣押機具物品清單三紙及現場照片十六張附卷可憑，足認
    被告自白與事實相符。
二、雖被告以伊非公務員云云為辯，惟按：受公務機關委託承辦公務之人犯貪污治罪
    條例之罪者，亦依該條例處斷，貪污治罪條例第二條後段定有明文。且茲所謂「
    受公務機關委託承辦公務之人」，係指公務機關所委託承辦者，為該機關本身公
    權力範圍內之公務，受任人因而享有公務上之職權及權力主體之身分，於其受任
    之範圍內行使公務主體之權力者（最高法院八十四年度台上字第五七五五號判決
    參照），以別於受公務機關委託從事私經濟行為者而言。經查：
    (一)「第七河川局」係受台灣屏東地方法院檢察署委託，負責承辦依法查扣違法機
      具車輛之保管工作。而「第七河川局」復將前開作為台灣屏東地方法院檢察署
      贓物庫之九如保管場中遭查扣之「非公用私有車輛機具」保管公務委託「賓志
      公司」承辦乙節，分別有經濟部水利處第七河川局九十年一月四日（九十）水
      利七管字第○九○○二○○○九四號函、台灣屏東地方法院檢察署八十八年六
      月八日乙○玲總字第一一五四號函影本及前揭保全服務契約書等附卷可佐。是
      台灣屏東地方法院檢察署既有對扣押物品予以保管之權力，則台灣屏東地方法
      院檢察署將此一保管之權力委託「第七河川局」行使後，「第七河川局」又將
      此一權力委託「賓志公司」行使，則「賓志公司」所受委託承辦者，乃可認為
      係授權機關本身公權力範圍之公務，殆無疑義。
    (二)又依前揭保全服務契約，台灣屏東地方法院檢察署或「第七河川局」雖均未授
      與「賓志公司」得將保管之車輛機具逕行處分之權力，然就該契約書：
      1.第壹條第三項已載明「賓志公司」之工作範圍為：「違規（法）查扣機具車
        輛九如停放場內挖土機、大卡車、拼裝車、鏟裝車等機具之維護保全。」
      2.第參條第一項第３款記載：「執勤人員應負責維護查扣場內（包括防火、防
        盜、傷害、破及歹徒滋事騷擾等事件）緊急事件或突發事件之處理。」
      3.同條第一項第７款記載：「．．（車輛機具）押運至九如場後由屏東地檢署
        或屏東縣政府或本局人員點交與乙方九如停放場保全人員簽收，乙方並應自
        行安排各單位查扣機具分別停放，以利爾後各單位人員隨時查察。」
      等約定條款足知，「賓志公司」確係受公務機關之委託承辦保管查扣物品之公
      務，並得在受任範圍內行使公務主體之權力。此觀諸前開條款中之「應負責．
      ．．事件之處理」及「應自行安排．．．停放」等象徵權力主體地位之文字即
      益發明瞭。否則，若「賓志公司」在委託保管事務之範圍內不能取得權力主體
      之地位，則「賓志公司」勢必事事向「第七河川局」或台灣屏東地方法院檢察
      署請示後方能有所行動，自有違前開契約委託保管之本意。
    (三)再由前開保全服務契約第參條第一項第２款：「執勤人員穿著制式制服．．．
      」；第伍條第五項：「保全人員執勤服裝應依乙方（按即「賓志公司」）制式
      服裝穿著佩帶．．．」及同條第一項：「乙方（按即「賓志公司」）選任保全
      人員需素行端正．．如有監守自盜或失職行為，其一切損失概由乙方負責賠償
      ．．」等規定亦可知，「賓志公司」對於保管公務之公權力行使，乃係以自己
      名義為之，並對其受任範圍內之行為負獨立責任，此亦與行政主體之特徵相符
      。
    (四)被告戊○○係「賓志公司」之保全人員，擔任前開保管場之守衛員，負責前開
      保管場之安全維護及保管查扣機具之保全工作等情，有「賓志公司」新進員工
      基本資料表及八十九年五月份九如查扣場勤務值班表影本各一紙在卷可憑，則
      被告戊○○自亦係受公務機關委託承辦公務之人，被告辯稱伊非公務員，前開
      所為並非貪瀆云云，即難採信。
    此外，復有九如保管場八十九年五月十三日及十四日之保全系統設定解除表影本
    一紙附卷可參，本件事證明確，被告犯行洵堪認定，應依法論科。
三、按被告戊○○為受公務機關委託承辦公務之人，已如前述，其與綽號「宗哥」等
    年籍姓名不詳之成年男子十人共同竊取職務上持有之非公用私有車輛機具，並對
    此違背職務之行為收受賄賂三十萬元，核其所為，係犯貪污治罪條例第六條第一
    項第三款竊取職務上持有之非公用私有器材罪及第四條第一項第五款之違背職務
    收受賄賂罪。被告與綽號「宗哥」等十名姓名年籍不詳之成年男子間就竊取職務
    上持有之非公用私有器材罪有犯意之聯絡及行為之分擔，均為共同正犯。而上開
    兩罪間有方法結果之牽連關係，為牽連犯，應從一重之違背職務收受賄賂罪處斷
    。又本院參酌被告擔任保全員之月薪僅一萬八千元、家中務農，經濟生活並非寬
    裕，且尚須扶養一幼子、與妻子離異已五年餘、父母年事皆高（有「賓志公司」
    員工基本資料表、被告口卡片、里港鄉瀰力村村長洪金春出具之證明書及戶籍謄
    本各一份附卷可參），以致在他人利誘之下，輕易萌生貪念而誤觸法網，且其於
    本院審理中並未掩飾犯行，復坦承受有三十萬元之賄款，深具悔意，應非大惡之
    人，是若量處法定本刑十年以上之刑，顯屬情輕法重，當堪憫恕，爰依刑法第五
    十九條酌減其刑。茲審酌被告有二次賭博前科、因貪圖三十萬元賄款而犯罪、竊
    取挖土機三台、所得賄款又已花用殆盡，於本院審理中坦承犯行，迭表悔意，態
    度良好等一切情狀，爰量處如主文所示之刑，並依貪污治罪條例第十七條及刑法
    第三十七條第二項宣告褫奪公權三年，以資懲儆。又被告所得賄款三十萬元，則
    應依貪污治罪條例第十條第一項諭知追繳沒收。
四、公訴人雖僅就被告竊取職務上持有之非公用私有器材之犯行提起公訴，然檢察官
    就犯罪事實一部起訴者，其效力及於全部，本件被告違背職務收受賄賂部份犯罪
    事實，與前揭論罪科之部分，有牽連犯之關係，已如前述，本院自應就屬於裁判
    上一罪之違背職務收受賄賂部分一併加以裁判，併此敘明。
據上論結，應依刑事訴訟法第二百九十九條第一項前段，貪污治罪條例第二條後段、
第四條第一項第五款、第六條第一項第三款、第十條第一項、第十七條，刑法第十一
條前段、第二十八條、第五十五條、第五十九條、第三十七條第二項，判決如主文。
本案經檢察官廖椿堅到庭執行職務。
中      華      民      國      九十      年      二      月    十五    日
                  臺灣屏東地方法院刑事第一庭
                                          法  官  王以齊
右正本證明與原本無異。
對於本判決如有不服應於收受送達後十日內向本院提出上訴書狀上訴於台灣高等法院
高雄分院並按他造當事人之人數附具繕本。
                                          書記官   林天化
中      華      民      國       九十      年      二      月   十六    日
附錄本判決論罪科刑之法條：
貪污治罪條例第四條第一項第五款：
有下列行為之一者，處無期徒刑或十年以上有期徒刑，得併科新台幣一億元以下罰金
五  對於違背職務之行為，要求、期約或收受賄賂或其他不正利益者。
貪污治罪條例第六條第一項第三款：
有下列行為之一者，處五年以上有期徒刑，得併科新台幣三千萬元以下罰金：
三  竊取或侵占職務上持有之非公用私有器材、財物者。


司法院資訊處製作；財團法人民間司法改革基金會備份。
